最高法院民事裁定　　　　　　　一○四年度台抗字第五○三號
再 抗告 人　李○○即李○○

代　理　人　林瓊嘉律師
　　　　　　熊賢祺律師
上列再抗告人因與相對人朱○○間請求離婚等事件，對於中華民
國一○四年四月七日台灣高等法院台中分院第二審判決（一○四
年度家上字第一七號），關於未成年子女權利義務之行使或負擔
及扶養費部分，提起再抗告，本院裁定如下：
    主  文
原裁定廢棄，應由台灣高等法院台中分院更為裁定。
    理  由
按當事人或利害關係人對於家事訴訟事件與家事非訟事件之合併
裁判，僅就家事非訟事件之終局裁定全部或一部聲明不服者，適
用家事非訟事件抗告程序。此觀家事事件法第四十四條第三項規
定自明。本件再抗告人就原判決關於未成年子女權利義務之行使
或負擔及扶養費部分聲明不服，依上說明，應依家事非訟事件之
再抗告程序處理，合先敘明。
次查相對人向台灣台中地方法院（下稱台中地院）訴請離婚，及
請求定對兩造未成年子女○○○權利義務之行使或負擔之人及扶
養費給付。再抗告人則提起反請求，求為：（一）准兩造離婚，
（二）○○○權利義務之行使或負擔由伊任之，（三）相對人應
按月給付伊○○○之扶養費新台幣二萬五千元，如遲誤履行，當
期以後一、二、三期之給付視為均已到期之判決（未繫屬本院部
分不予贅述）。
原法院維持第一審所為准兩造離婚，對○○○權利義務之行使或
負擔由兩造共同任之，及所定兩造對○○○照顧、同住之方式、
期間之判決，駁回再抗告人其餘反請求之判決，駁回再抗告人之
上訴。係以：兩造既經判准離婚，對未成年子女未為協議權利義
務行使或負擔，法院得依兩造之聲請酌定之。財團法人台中市私
立龍眼林社會福利慈善事業基金會（下稱龍眼林基金會）訪視調
查結果，認兩造均有良好支持系統及照顧○○○之能力，但因無
法理性溝通，致相對人已長期未能與○○○會面，目前暫無法評
估何種監護方式為當等語。惟行使或負擔子女之權利義務，除有
事實上困難或有一方或雙方不適任親權人者外，以共同行使或負
擔，使未成年子女得享有父母之關愛，最能符合未成年子女之利
益。相對人對再抗告人雖有家暴情形，但尚無證據證明其對○○
○亦有不利之行為，為期○○○能享有父母雙方之關愛與照顧，
以由兩造共同行使或負擔為當，並共同負擔○○○之扶養費，再
抗告人聲請相對人給付○○○之扶養費，不應准許。再審酌龍眼
林基金會訪視報告及○○○目前生活型態，由再抗告人擔任主要
照顧、同住之一方，兩造依第一審判決附表（下稱附表）所示方
式、時間分別照顧或與之同住，較符合○○○最佳利益等詞，為
其判斷之基礎。
按法院依民法第一千零五十五條規定酌定未成年子女權利義務之
行使或負擔時，應參酌同法第一千零五十五條之一所定事項，依
子女最佳利益酌定之。如酌定由父母共同行使親權，須父母能善
意協力合作；若其間尚存有敵意，難以相互信任，甚且持續衝突
，則「共同監護」事實上將窒礙難行，徒使未成年子女持續陷於
父母爭執之困境，反不利於未成年子女身心發展。查依龍眼林基
金會訪視調查結果，兩造目前已無法理性溝通；又兩造間尚有多
起爭訟，有台中地院一○三年度家暫字第九一號假處分裁定及台
灣台中地方法院檢察署一○二年度偵字第二○四六四號起訴書在
卷足證（見原法院卷二○○至二○二頁、一審卷㈡一六八至一七
四頁）；就上開定子女權利義務行使之假處分裁定，相對人亦多
次聲請執行，再抗告人並無共同監護之意願。則兩造事實上能否
妥適共同行使或負擔對○○○之權利義務，即待研求。且原法院
既認兩造應共同行使親權，共同負擔對○○○之扶養費，以再抗
告人為○○○之主要照顧者，則其是否不得請求相對人給付扶養
費用，亦非無疑。末查家庭暴力防治法第四十三條推定家庭暴力
行為人不適任親權人之規定，固非不得以反證推翻，但仍須有得
斟酌之具體事證始足為相反之認定。原法院僅謂相對人對再抗告
人雖有家暴情形，但無確切證據證明其對○○○亦有不利行為等
語，並未表明相對人適任親權人之具體資料。況再抗告人迭稱：
相對人以傷害未成年子女為手段威脅伊，並有傷害未成年子女之
事實（見原審卷六一至六八頁、八八頁），原法院疏而未論，適
用法規顯有錯誤。再抗告論旨，指摘原裁定不當，求予廢棄，非
無理由。
據上論結，本件再抗告為有理由。依家事事件法第九十七條、非
訟事件法第四十六條、民事訴訟法第四百九十五條之一第二項、
第四百七十七條第一項、第四百七十八條第二項，裁定如主文。
中    華    民    國  一○四  年    六    月  二十五  日
                      最高法院民事第五庭
                          審判長法官  李  彥  文  
                                法官  沈  方  維  
                                法官  簡  清  忠  
                                法官  蔡  烱  燉  
                                法官  吳  惠  郁  
本件正本證明與原本無異
                                      書  記  官  
中    華    民    國  一○四  年    七    月    六    日
                                                      Ｑ